福建高等法院金門分院刑事判決　　　　　　　　　　　九十一年度上訴字第十三號
　　上　訴　人
　　即　被　告　甲○○
　　選任辯護人　劉祥墩律師
　　　　　　　　辛銀珍律師
　　　　　　　　謝釆薇律師
右上訴人因貪污案件，不服福建金門地方法院九十一年度連訴字第一號，中華民國九
十一年七月二十六日第一審判決（起訴案號：福建金門地方法院檢察署九十一年度連
偵字第十八號）提起上訴，本院判決如左：
    主  文
上訴駁回。
    事  實
一、甲○○自民國六十二年起，於公營事業機關臺灣銀行擔任雇員，八十六間轉調臺
    灣銀行馬祖分行負責總務、出納及管庫等工作，為依據法令從事公務之人員，其
    擔任出納及管庫部分之主要工作內容為：每日營業結束後，收取各櫃員放置營業
    現金之已上鎖現金箱（最多容納新台幣二十萬元），及點收超過新台幣（下同)
    二十萬元部分之現金，製作庫存現金明細表，會同管庫副理陳崇典抽點後，一併
    存入金庫內；該金庫須同時使用甲○○及陳崇典各自保管之鑰匙才能開啟或關閉
    ，並由該行初級襄理兼辦稽核之王朝榮每月抽查金庫二次。因年關將近，親友催
    討欠款，甲○○竟基於意圖為自己不法所有之概括犯意，連續在九十一年一月二
    十三日、一月二十五日、一月二十九日及二月一日，利用持有櫃員繳回之營業現
    金（現金箱以外）尚未入庫前之空檔，各挪用新台幣十萬元、十萬元、二十萬元
    、二十萬元共六十萬元，用以償還債務、購買股票及賭博。至同年二月五日遭陳
    崇典查覺後，甲○○在有偵查犯罪職權之機關或人員發覺其犯罪前，於同年二月
    十五日向法務部調查局馬祖調查站自首其犯罪，接受裁判，並於同年三月十一日
    將侵占所得之六十萬元歸還該行。
二、案經法務部調查局馬祖調查站移送福建金門地方法院檢察署檢察官偵查起訴。
    理  由
一、右揭事實，迭據上訴人即被告甲○○於法務部調查局馬祖調查站調查時、檢察官
    偵查中、原審及本院審理時坦承不諱，核與證人即該行經理陳榮顯於馬祖調查站
    及本院審理時、襄理王朝榮於馬祖調查站證述之情節相符，並有臺灣銀行馬祖分
    行九十一年十月十八日銀馬字第０九一三九０二三七一一號函，暨該行九十一年
    四月現金帳、一月份金庫庫門啟閉紀錄簿、被告提出於該行之報告書等影本各一
    紙附卷可證。本件事證明確，被告犯行堪以認定。
二、查臺灣銀行係公營行庫，被告甲○○於犯罪時為該行馬祖分行之出納人員，負責
    現金出納及管庫工作，自屬依據法令從事於公務之人員，其於持有櫃員繳回之營
    業現金時，變更為以自己所有之意思，挪用保管款項之行為，核犯貪污治罪條例
    第四條第一項第一款之侵占公有財物罪。被告甲○○前後四次侵占行為，手法相
    同，反覆為之，觸犯構成要件相同之罪名，顯係基於概括之犯意，為連續犯，應
    依刑法第五十六條之規定以一罪論。又貪污治罪條例第八條第一項前段規定：犯
    第四條至第六條之罪，於犯罪後自首，如有所得並自動繳交全部所得財物者，減
    輕或免除其刑；另刑法第六十六條則規定：有期徒刑、拘役、罰金減輕者，減輕
    其刑至二分之一，但同時有免除其刑之規定者，其減輕得減至三分之二。本件被
    告甲○○在有偵查犯罪職權之機關或人員發覺其犯罪前，向法務部調查局馬祖調
    查站自首，且自動繳交全部所得財物，並接受裁判，應依前述規定減輕其刑三分
    之二。至於被告侵占所得之財物，既已全數歸還台灣銀行馬祖分行，自無庸再為
    追繳發還之諭知，附此敘明。
三、原審認被告甲○○罪證明確，適用貪污治罪條例第二條前段、第四條第一項第一
    款、第八條第一項前段、第十七條，刑法第十一條、第五十六條、第三十七條第
    二項之規定，並審酌被告犯後主動自首，態度良好，並繳回全部侵占之款項，犯
    罪手段及所生危害輕微，但竟為賭博及投資等動機而甘冒司法訴追之危險，致敗
    壞公務員之紀律等一切情狀，從輕量處有期徒刑參年肆月，褫奪公權伍年，且敘
    明被告侵占所得財物已歸還，不另為追繳之諭知。認事用法，均無違誤，量刑亦
    屬妥適，被告上訴意旨以原審量刑過重，指摘原判決不當，為無理由，應予駁回
    。至於原判決主文雖漏載「連續」二字，雖欠週全，但其事實之認定、理由之敘
    明、援用之法條，既無錯誤，其漏載顯與全案情節及判決本旨不生影響，自不構
    成撤銷改判之原因。另選任辯護人劉祥墩律師雖以被告罹患膽管癌合併阻塞性黃
    疸、憂鬱症，請求依前開規定免除其刑或依刑法第五十九條之規定酌量減輕其刑
    後再諭知緩刑等語，為被告辯護。查被告罹患膽管癌合併阻塞性黃疸、憂鬱症等
    病，固值同情，惟本院認被告所侵占之公款，多達六十萬元，並非少數，而其動
    機在於賭博、還債及投資，且係在該行人員發覺、清查後始前往調查站自首並繳
    回侵占之款項，並無任何情堪憫恕之情形，自難以被告現罹疾病為由而酌減其刑
    並為緩刑之宣告；且原審既已審酌被告前開情狀，從輕量處其刑，依被告上開犯
    罪情節，尚不宜免除其刑，均併予敘明。
據上論斷，應依刑事訴訟法第三百六十八條，判決如主文。
本案經檢察官楊秀蘭到庭執行職務。
中　　　華　　　民　　　國　　九十一　　年　　 十二 　　月　　二十六　　日
                                      福建高等法院金門分院刑事庭
                                        　審判長法　官　郭　君　勳
                                          　    法　官　胡　方　新
                                            　  法　官　陳　中　和
右正本證明與原本無異。
如不服本判決，應於收受送達後十日內向本院提出上訴書狀，其未表明上訴理由者，
並應於提出上訴後十日內向本院補提理由書狀（均須按他造當事人之人數附繕本）。
中　　　華　　　民　　　國　　九十一　　年　　 十二 　　月　　二十六　　日
                                                書記官　李　麗　鳳
附錄：本判決論罪科刑法條全文
貪污治罪條例第四條第一項第一款：
有下列行為之一者，處無期徒刑或十年以上有期徒刑，得併科新台幣一億元以下罰金
：一　竊取或侵占公用或公有器材、財物者。
